最高法院刑事判決　　　　　　　　　　　　　　　八十六年度台上字第四四九五號
　　上訴人　甲○○
右上訴人因侵占案件，不服台灣高等法院中華民國八十五年七月廿四日第二審更審判
決（八十五年度上更(二)字第三三九號，起訴案號：台灣板橋地方法院檢察署八十年度
偵字第一二七一二、一五六七七號），提起上訴，本院判決如左：
    主  文
原判決撤銷，發回台灣高等法院。
    理  由
本件原判決認定上訴人甲○○原係設於台北縣板橋市之金門汽車股份有限公司（以下
簡稱金門公司）板橋分公司經理，負責掌理該分公司一切業務之職權，明知總公司根
據分公司製作之銷售明細表所發給汽車銷售業務員銷售金及保留金，係屬業務員
個人所應得，乃於總公司將全數金撥入其在銀行之帳戶後，基於意圖為自己不法所
有之概括犯意，自民國七十八年元月起至八十年七月止，利用不知詳情亦不知為非法
之該公司文化站會計楊惠萍及該公司忠孝站不知姓名之會計，更改變造留存於分公司
渠等業務上所製作之文書即銷售明細表之金數額，再根據更改後之銷售明細表核發
金，將其業務上持有之業務員銷售金按月分別剋扣，足生損害於各該業務員，共
將該分公司文化站業務員劉文良等六十二人，及該公司忠孝站業務員胡熙欽等四十八
人之款項，共新台幣（下同）三百廿三萬五千八百八十元，除部分用以分公司業務用
外，計侵占四十六萬八千六百五十六元入己等情。因而撤銷第一審無罪之判決，改處
上訴人業務侵占罪刑，固非無見。
惟查：(一)有罪判決之事實與理由須兩相一致，方為合法。原判決事實認定上訴人剋扣
金門公司板橋分公司文化站汽車銷售員……黃水泉……等六十二人之款項等情，惟理
由欄則謂「扣除黃水泉……部分不予計入，其餘告訴人等共計短少……」，「至於業
務員黃水泉……故認為被告無侵占彼等金……」（原判決第四頁正面第八行、第七
頁正面第九行以下）；事實載上訴人侵占數額為四十六萬八千六百五十六元，理由內
則稱侵占四十六萬八千六百卅六元（原判決第四頁背面第五、六行），均不一致。又
理由欄先謂上訴人印製促銷型錄（第一審卷第一○九、一一○、一一一等頁），經提
出各項支付憑證（同卷第一一四頁以下），不能認係侵占，應予剔除（原判決第四頁
正面倒數第二行）；繼稱上訴人於第一審所提宣傳廣告，與其剋扣業務員紅包金無
關（原判決第六頁正面倒數第四行），一認印製促銷型錄費用不屬侵占，一以該費用
與剋扣金無關，亦互歧異。自有判決理由矛盾之違法。(二)審理事實之法院，對於案
內一切證據，均應詳查審認，期能發現真實。上訴人在原審前審即提出各業務員現款
簽收簿（更一卷第六十六頁以下），主張告訴人等有預借薪資金，事後自應扣還等
情（更二卷第八十二頁），如果無訛，似屬有利上訴人之證據，原審恝置未理，亦未
明其不足採信之理由，有證據調查未盡及理由不備之違誤。上訴意旨指摘原判決不
當，非無理由，仍應認有發回更審之原因。又本件雖屬刑事訴訟法第三百七十六條第
三款所列之案件，惟於修正刑事訴訟法施行前，原得上訴於第三審法院，且已繫屬於
法院，依刑事訴訟法施行法第五條第一項規定，仍應依施行前之法定程序終結之，附
此敘明。
據上論結，應依刑事訴訟法第三百九十七條、第四百零一條，判決如主文。
中      華      民      國    八十六    年      七      月    二十四    日
                              最高法院刑事第九庭
                                  審判長法官  謝  家  鶴
                                        法官  羅  一  宇
                                        法官  吳  昭  瑩
                                        法官  花  滿  堂
                                        法官  陳  世  淙
      右正本證明與原本無異
                                              書  記  官
中      華      民      國    八十六    年      七      月     三十     日
